【裁判字號】    97,交易,59
【裁判日期】    970619
【裁判案由】    過失傷害
【裁判全文】
臺灣苗栗地方法院刑事判決               97年度交易字第59號
公  訴  人  臺灣苗栗地方法院檢察署檢察官
被      告  甲○○
            乙○○
上列被告等因過失傷害案件，經檢察官提起公訴（97年度偵字第
28號），本院判決如下：
    主  文
甲○○因過失傷害人，處拘役貳拾日，如易科罰金以新臺幣壹仟
元折算壹日。
乙○○因過失傷害人，處拘役伍拾日，如易科罰金以新臺幣壹仟
元折算壹日。
    事  實
一、乙○○於民國96年10月15日中午12時15分許，操作電動醫療
    輔助代步車（下稱電動輪椅）沿苗栗縣竹南鎮○○路由東往
    西方向行駛，行經天祥路國道三號路橋下路段，理應注意行
    人在劃有分向限制線之路段，不得穿越前進。而依當時情形
    ，又無不能注意之情事，竟疏於注意，斜向穿越道路進入天
    祥路西往東方向車道，適有甲○○騎乘車牌號碼F2H-882 號
    重型機車沿竹南鎮○○路由西往東方向行駛，亦疏未注意車
    前狀況，且超速行駛，致發現乙○○之電動輪椅侵入其車道
    時，煞避不及，其所騎乘之機車左側腳踏板處撞擊電動輪椅
    之左輪，致雙方均倒地，甲○○受有左腳、左髖挫傷及雙手
    、雙腳挫擦傷等傷害，乙○○受有左股骨骨折之傷害。至甲
    ○○於車禍發生後，在其犯罪尚未被警發覺前，向前來處理
    車禍現場之警員，主動表明其係肇事者而自首。
二、案經甲○○、乙○○訴由苗栗縣警察局竹南分局報告臺灣苗
    栗地方法院檢察署檢察官偵查起訴。
    理  由
一、認定犯罪事實所憑之證據及理由
  (一)證據能力：（偵訊筆錄部分：刑事訴訟法第159 條之1 第 2
    項）
  1.按我刑事訴訟法為保障被告受公平審判及發現實體真實，於
    92年2 月6 日修正及增定公布施行之前及之後，對於人證之
    調查均採言詞及直接審理方式，並規定被告有與證人對質及
    詰問證人之權利，其中被告之對質詰問權，係屬憲法第8 條
    第1 項規定「非由法院依法定程序不得審問處罰」之正當法
    律程序所保障之基本人權及第16條所保障之基本訴訟權，不
    容任意剝奪；又刑事審判上之共同被告，係為訴訟經濟等原
    因，由檢察官或自訴人合併或追加起訴，或由法院合併審判
    所形成，其間各別被告及犯罪事實仍獨立存在，各被告對於
    其他共同被告之案件而言，為被告以外之人，具證人之適格
    ，而與被告有共犯關係之人，其於被告之案件，既非被告，
    自亦具證人之適格，如欲以共同被告或共犯之陳述為證據，
    其等即具證人身分，應依人證之調查程序為之。從而，法院
    就被告之案件對其他共同被告或與被告有共犯關係之人調查
    ，不論在92年2 月6 日修正、增定之刑事訴訟法公布施行前
    或施行後，「均應依人證之調查程序傳喚該共同被告或共犯
    到場」，命其立於證人之地位而為陳述，並通知被告，「使
    被告有與之對質及詰問其現在與先前陳述之瑕疵的機會」，
    以確保其對質詰問權，並藉以發現實體真實；否則，如僅提
    示該共同被告或共犯未經對質詰問之審判外陳述筆錄或告以
    要旨，被告之對質詰問權即無從行使，無異剝奪被告該等權
    利，且有害於實體真實之發現，其所踐行之調查程序，自難
    謂為適法（司法院大法官會議釋字第582 號解釋、最高法院
    94年度台上字第3728號判決意旨參照）。
  2.又92年2 月6 日修正公布之刑事訴訟法第159 條之1 第2 項
    規定：「被告以外之人於偵查中向檢察官所為之陳述，除顯
    有不可信之情況者外，得為證據。」依其文義之形式解釋，
    似為被告以外之人於偵查中向檢察官所為之陳述，非顯不可
    信者，得為證據；然92年2 月6 日修正公布之刑事訴訟法，
    為保障被告之反對詰問權，已採納英美之傳聞法則，而被告
    以外之人於偵查中向檢察官所為之陳述，其本質屬傳聞證據
    ，依傳聞法則，原無證據能力，係因立法者以刑事訴訟法規
    定檢察官代表國家偵查犯罪、實施公訴，依法有訊問被告、
    證人、鑑定人之權，且實務運作時，偵查中檢察官向被告以
    外之人所取得之陳述，原則上均能遵守法律規定，不致違法
    取供，其可信性極高，為兼顧理論與實務為由，而例外設定
    其具備非顯不可信之要件時，得為證據。故此法條對被告以
    外之人於偵查中向檢察官所為之陳述所設非顯不可信之要件
    ，應解為屬於證據能力之規定，而非陳述內容證明力之問題
    ，至於被告以外之人於偵查中向檢察官所為陳述是否具備非
    顯不可信之要件而具有證據能力，「法院應就該被告以外之
    人於審判中及在檢察官面前所為陳述之外部附隨之環境或條
    件，比較判斷之！」（最高法院94年度台上字第1776號判決
    意旨參照）。
  3.是本件證人林怡君於偵訊中所為證述，業經本院比較檢驗公
    訴檢察官詢問證人時並無誘導或施壓等詢問之外部客觀環境
    ，並就其等陳述時點必非久暫，其知覺事實之經過當無錯誤
    之危險，亦無其他干擾因素不當介入等附隨條件判斷，是本
    件上開證人之證言具有證據能力，得為本案判斷基礎。
  (二)供述及非供述證據：
  1.證人林怡君之偵訊筆錄：證明車禍發生後，電動輪椅倒地位
    置係在天祥路由西往東方向之車道中央偏左位置，靠近中央
    分向線約佔車道1/3位置，其經附近民眾通知前往現場後，
    為免妨礙交通由路人協助將輪椅移往西往東方向車道之路旁
    之事實。（見97年度偵字第28號卷偵查第40～41頁）
  2.道路交通事故調查報告表（一）、（二）附現場圖、現場照
    片多張：證明發生車禍撞擊地點在被告甲○○所在車道，被
    告乙○○侵入對向車道之事實足堪認定。（見97年度偵字第
    28號卷偵查第6～9頁、第25～34頁）
  3.慈祐醫院診斷證明書、行政院衛生署苗栗醫院診斷證明書：
    證明被告甲○○及乙○○因車禍受有傷害之事實。（見97年
    度偵字第28號卷偵查第21～22頁）
  4.臺灣省竹苗區車輛行車事故鑑定委員會鑑定書：證明被告乙
    ○○操作動力式輪椅（視為行人）在劃有分向限制線路段斜
    穿道路為肇事主因；被告甲○○駕駛重機車超速行使且未注
    意車前狀況為肇事次因。（見97年度偵字第28號卷偵查第43
    ～44頁）
二、對於被告乙○○之辯解本院判斷：：
  (一)訊據被告乙○○矢口否認有何過失傷害犯行，辯稱：伊並未
    自由東往西車道切入由西往東車道、輪椅的碎片是被別人撿
    去移到事故現場圖所繪之位置，證人林怡君是受何人通知前
    來處理？其證詞顯不可信云云（見97年度偵字第28號卷偵查
    第48、61頁）
  (二)對於被告乙○○之辯解，本院認為不能採信，理由如下：
    按本件犯罪事實之發生地點，乃係在被告甲○○所在由西往
    東之車道上，此項事實業經證人林怡君證述綦詳「（問：乙
    ○○倒地，那她的輪椅？）原本是在路中間，怕影響人車通
    行，因為我懂那個輪椅，我就去碰，我發現左前輪不能動了
    ，有人幫我，我就把它移到路旁邊。」、「（問：你在警察
    局說，你在移動輪椅時，輪椅是在天祥路西往東的車道中間
    偏左的地方，是否如此？）對，是在照片編號二警車所在位
    置的車道上，雙黃線的左側。」、「（問：所以你就把輪椅
    移到西往東方向車道的路邊？）對，我們就跟其他人一起移
    過去的，因為當時輪椅已經沒有辦法正常駕駛了。」，核與
    道路交通事故調查報告表（一）、（二）附現場圖及現場照
    片多張所呈現之事實相符，且證人林怡君因任職於苗栗縣脊
    髓損傷協會而與原告相熟，更無怨隙仇恨，是當無誣指被告
    於罪並自陷於偽證罪之可能，又證人之所以到達事發現場，
    乃因收到車禍現場附近雜貨店老闆娘通知轉角附近有身障者
    發生車禍，以為是脊髓損傷協會之會員，故特地通知其前往
    查看，且怕輪椅在車道上被其他車輛撞倒方將輪椅移往路邊
    （見97年度偵字第28號卷偵查第16頁、第40～41頁）；綜上
    ，是證人林怡君乃係本於公益助人提供幫助之動機而抵達事
    故現場並為上開搬運行為，且對當時事故現場之情形均得詳
    細描述，其證言當屬可信。故被告乙○○所辯稱：碎片係被
    他人移動過及證人林怡君並非受其通知而來，而質疑其證言
    可信性云云，即顯屬空言指摘且與上開事證相違而無足憑採
    ，自臻灼然。
  (三)綜上所述，被告乙○○前揭辯稱其並無駛入對向車道以致車
    禍發生云云，顯係事後飾卸之詞，難以憑採；又被告甲○○
    對前開犯罪事實於本案偵審中均坦承不諱（見本院卷97年 6
    月5日審判筆錄第2～3頁、97年度偵字第28號卷偵查第60～
    61頁），核被告甲○○所為自白與上開證人之證言及道路交
    通事故調查報告表、臺灣省竹苗區車輛行車事故鑑定委員會
    鑑定書鑑定意見所示之事實相符，應堪採信。從而本件事證
    明確，被告等所為上揭犯行，足堪認定，應予依法論科。
三、論罪科刑之理由：
  (一)被告等成立之犯罪：
    核被告甲○○及乙○○所為，均係犯刑法第284 條第1 項前
    段之過失傷害罪。又被告甲○○於車禍發生後，於警方抵達
    車禍現場，尚未得知何人係肇事者，主動表明其係肇事者，
    有苗栗縣警察局竹南分局警員黃仁章所製作交通事故肇事人
    自首情形記錄表1 份附卷足參（見97年度偵字第28號卷偵查
    第20頁），是被告甲○○所為符合自首要件，爰依刑法第62
    條前段之規定，減輕其刑。
  (二)量刑理由之說明：
    爰審酌被告甲○○、乙○○對此次車禍之發生，應同負肇事
    責任，且車禍發生後迄今，雙方均尚未與他方成立民事和解
    ，並分別審酌被告雙方之傷勢、對車禍發生之可歸責程度，
    及被告甲○○坦承其有過失、被告乙○○犯後一再藉詞否認
    等情狀，本院並分別衡酌被告2 人之生活狀況、品行、智識
    程度、犯罪手段，並參酌公訴人請求依渠等過失程度給予適
    當之量刑及雙方被害人即被告各別之意見，分別量處被告甲
    ○○、乙○○如主文所示之刑並諭知易科罰金之折算標準，
    以資懲儆。
四、適用之法律：
  (一)刑事訴訟法第299 條第1 項前段。
  (二)刑法第284 條第1 項前段、第41條第1 項前段、第62條前段
    。
  (三)刑法施行法第1 條之1 。
本案經檢察官李基彰到庭執行職務。
中    華    民    國    97    年    6     月    19    日
                  刑事第二庭    法  官  林靜雯
以上正本證明與原本無異。
如不服本判決，應於判決送達後10日內向本院提出上訴狀（應抄
附繕本），其未敘述上訴理由者，應於上訴期間屆滿後20日內補
提理由書狀於本院，上訴於臺灣高等法院臺中分院。告訴人或被
害人如對於本判決不服者，應具備理由請求檢察官上訴，其上訴
期間之計算係以檢察官收受判決正本之日期為準。
                                書記官  劉千瑄
中    華    民    國    97    年    6     月    19    日
附錄：本判決論罪科刑法條全文：
中華民國刑法第284 條（過失傷害罪）
因過失傷害人者，處6 月以下有期徒刑、拘役或5 百元以下罰金
，致重傷者，處1 年以下有期徒刑、拘役或5 百元以下罰金。


司法院資訊處製作；財團法人民間司法改革基金會備份。
